臺灣橋頭地方法院民事判決
111年度岡小字第543號
原      告  阮氏靚  
被      告  張永輝  

上列當事人因損害賠償案件，經原告提起刑事附帶民事訴訟（本
院111年度審交附民字第47號），由本院刑事庭裁定移送前來，
於中華民國111年11月24日言詞辯論終結，本院判決如下：
    主  文
被告應給付原告新臺幣18,646元，及自民國111年2月8日起至清
償日止，按週年利率百分之五計算之利息。
原告其餘之訴駁回。
訴訟費用新臺幣1,000元由被告負擔新臺幣960元，餘由原告負擔
。
本判決第一項得假執行。但被告如以新臺幣18,646元為原告預供
擔保後，得免為假執行。
    事實及理由
一、原告主張：被告於民國110年5月8日下午7時51分許，駕駛車
    牌號碼0000-00號自用小客車，沿高雄市燕巢區安招路內側
    車道由東往西方向行駛，行經該路段與安東街交岔路口，欲
    左轉安東街往南方向行駛時，本應注意車輛行駛至交岔路口
    ，轉彎車應讓直行車先行，而依當時天候晴、夜間有照明、
    柏油路面乾燥、無缺陷、無障礙物，視距亦良好，並無不能
    注意之情事，竟疏未注意及此，貿然左轉，適原告騎乘車牌
    號碼000-0000號普通重型機車（下稱系爭機車），沿安招路
    外側車道由西往東方向行駛至上開交岔路口，見狀閃避不及
    ，2車發生碰撞（下稱系爭事故），致甲○○人車倒地，因而
    受有左前肋緣挫傷之傷害（下稱系爭傷害）。原告因此支出
    醫療費用新臺幣（下同）1,200元、護腕費用250元、系爭機
    車維修費用5,500元，且因系爭傷害請假，受有不能工作之
    薪資損失5,693元。另原告因系爭傷害，受有精神上痛苦，
    應得請求精神慰撫金40,000元。為此，依民法侵權行為之法
    律關係，提起本件訴訟等語。爰聲明求為判決：被告應給付
    原告52,693元，及自起訴狀繕本送達翌日起至清償日止，按
    週年利率5％計算之利息。
二、被告則以：安東街路口有慢看停標誌，且內車道禁行機車，
    原告就系爭事故與有過失。另系爭機車僅擋泥板壞掉，為什
    麼整部車要維修等語置辯，並聲明：原告之訴駁回。
三、本院得心證之理由
  ㈠經查，原告主張兩造前於上開時地發生系爭事故，原告因此
    受有系爭傷害之情，業據其提出診斷證明書、道路交通事故
    初步分析研判表件為證（附民卷第11頁、25頁；本院卷第12
    3-127頁），又被告因系爭事故犯過失傷害罪部分，業經本
    院刑事判決處拘役40日，有本院110年度交簡字第1267號刑
    事判決在卷可稽，並經本院參閱上開刑案全卷屬實，自堪信
    為真實。
　㈡按汽車行駛至交岔路口，轉彎車應讓直行車先行，道路交通
    安全規則第102條第1項第7款載有明文。此為一般汽車駕駛
    人應注意並確實遵守之事項，查被告係合法領有小型車普通
    駕駛執照之人，有前揭證號查詢汽車駕駛人資料在卷足憑（
    見影警卷第67頁），是被告對上揭道路交通安全規定及注意
    義務，自知悉甚詳，應當知所遵守；復衡案發當時天候晴、
    夜間有照明、柏油路面乾燥、無缺陷、無障礙物及視距良好
    等情形，有前揭高雄市政府警察局道路交通事故調查表㈠1份
    在卷可參（見影警卷第21頁），並無不能注意之情事，詎被
    告駕駛上開車輛竟未禮讓直行車先行，貿然左轉，肇致本案
    交通事故，是若被告能遵守上揭行車義務，當可避免本案交
    通事故之發生，被告顯有過失甚明。又參以本案車禍事故經
    送高雄市政府交通局車輛行車事故鑑定委員會鑑定肇事責任
    ，結果亦認為：被告在岔路口左轉彎車未禮讓直行車先行，
    為肇事原因；原告無肇事因素等情，有高雄市政府交通局車
    輛行車事故鑑定委員會鑑定意見書1份附卷可參（見影審交
    易卷第41至42頁），亦同本院上開認定。益證被告上揭過失
    行為與原告之傷害結果間，具有相當因果關係。
　　被告辯稱原告就系爭事故與有過失，惟依現場監視畫面翻拍
    照片所示（影警卷53頁上方照片），於系爭事故發生前，被
    告所駕駛自小客車，在原告機車行進方向之左前方，尚未駛
    入原告行進方向，而當時二車之距離已甚近。又依緊接之翻
    拍照片所示（影警卷53頁下方照片），原告騎乘機車前進約
    一個機車車身，被告所駕駛自小客車卻往左行進約一個自小
    客車車身，以機車不到二公尺長、自小客車約4至5公尺長之
    對比，顯然被告駕駛自小客車時速至少為原告騎乘機車時速
    二倍，是依此一現場監視畫面所呈現之雙方車速，難認原告
    於系爭事故發生前，有何未減速慢行或未注意車前狀況之情
    形，被告主張原告與有過失，並無可採。　　
  ㈢按不法侵害他人之身體或健康者，對於被害人因此喪失或減
    少勞動能力或增加生活上之需要時，應負損害賠償責任。不
    法侵害他人之身體、健康、名譽、自由、信用、隱私、貞操
    ，或不法侵害其他人格法益而情節重大者，被害人雖非財產
    上之損害，亦得請求賠償相當之金額。民法第184 條第1 項
    前段、、第193 條第1 項、第195 條第1 項前段，分別定有
    明文。茲就原告各項請求分述如下：
　⒈醫療費用及醫療用品費用部分：
　　原告主張因系爭傷害支出醫療費用1,200元、護腕費用250元
    等語，並提出診斷證明書、醫療費用收據及統一發票等件為
    證（本院卷第123-128頁、第131頁），觀原告已支出之醫療
    費用屬必要支出，原告請求上開費用合計1,450元應予准許
    。
　⒉系爭機車維修費用部分：
　　原告主張因本件事故支出系爭機車維修費5,550元等語，並
    提出債權讓與同意書、機車維修估價單及行車執照影本為證
    （本院卷第91-93頁、113頁）。被告雖辯稱僅擋泥板壞掉，
    為何全車都修理等語，然觀之維修估價單，除排氣管隔熱護
    板外，均系機車前方之零件，與系爭事故，原告機車車頭撞
    擊被告自小客車車身相符，且機車倒地導致排氣管隔熱護板
    受損，亦係情理之常，故被告此部分所辯，並無可採。惟原
    告主張之維修費用，其中零件部分係以舊換新，應計算其折
    舊。依行政院所頒固定資產耐用年數表及固定資產折舊率表
    ，機械腳踏車之耐用年數為3年，依平均法計算其折舊結果
    （即以固定資產成本減除殘價後之餘額，按固定資產耐用年
    數表規定之耐用年數平均分攤，計算折舊額），每年折舊率
    為3 分之1 ，並參酌營利事業所得稅查核準則第95條第6 項
    規定「 固定資產提列折舊採用定率遞減法者，以1 年為計
    算單位，其使用期間未滿1 年者，按實際使用之月數相當於
    全年之比例計算之，不滿1月者，以1 月計」，依行政院所
    頒固定資產耐用年數表及固定資產折舊率表，系爭機車自出
    廠日107年6月，迄本件車禍發生時即110年5月8日，已使用2
    年11月，則零件扣除折舊後之修復費用估定為1,503元【計
    算方式：1.殘價＝取得成本÷( 耐用年數＋1)即5,550÷(3+1)≒1
    ,388（小數點以下四捨五入）；2.折舊額 ＝(取得成本－殘價
    )×1/（耐用年數）×（使用年數）即(5,550－1,388) ×1/3×（
    2+11/12）≒4,047（小數點以下四捨五入）；3.扣除折舊後
    價值＝（新品取得成本－折舊額）即5,550－4,047＝1,503】，
    故原告本件得請求之系爭機車維修零件費用為1,503元。
　⒊不能工作之薪資損失部分：
　　原告主張因系爭傷害需休養5天，薪資損失5,693元等語，業
    據提出診斷證明、乙峰貿易有限公司證明為憑（本院卷89頁
    ），堪認原告此部分請求屬實，應予准許。
  ⒋精神慰撫金部分：
　　按慰藉金之賠償須以人格權遭遇侵害，使精神上受有痛苦為
    必要，其核給之標準固與財產上損害之計算不同，然非不可
    斟酌雙方身分、地位及經濟狀況與加害程度，及其他各種情
    形核定相當之數額。原告因系爭事故受有系爭傷勢，身體、
    健康等人格權已受侵害，堪認精神上受有相當之痛苦，當得
    請求被告賠償非財產上之損害。爰審酌兩造之學經歷、收入
    及財產所得資料（參兩造之稅務電子閘門財產所得調件明細
    表），並考量本件被告所為前述侵害行為之內容、情境、原
    告人格權受侵害之程度及所受痛苦等一切情況，認原告請求
    40,000元之慰撫金，尚屬過高，應以10,000元為適當。
  ⒌依上開說明，原告主張因系爭事故受損，於18,646元（計算
    式:1,450＋1,503+5,693+10,000=18,646）範圍內為有理由。
四、從而，原告依侵權行為損害賠償之法律關係，請求被告給付
    18,646元，及自起訴狀繕本送達翌日即111年2月8日（附民
    卷第27頁之送達證書）起至清償日止，按週年利率5％計算之
    利息，為有理由，應予准許，逾此範圍之請求，為無理由，
    應予駁回。
五、本件係就民事訴訟法第436條之8適用小額訴訟程序所為被告
    敗訴之判決，依民事訴訟法第436條之20規定，應依職權宣
    告假執行。並依同法第436條之23準用第436條第2項，適用
    同法第392條第2項規定，依職權宣告被告如預供擔保，得免
    為假執行。
六、訴訟費用負擔之依據：民事訴訟法第79條。　　
中　　華　　民　　國　　111 　年　　11　　月　　30　　日
    　　　　　　　岡山簡易庭　法　　官  林揚奇  
以上正本係照原本作成。
民事訴訟法第436條之24第2項：對於本判決之上訴，非以違背法
令為理由，不得為之。
如對本判決上訴，須於判決送達後20日內向本院提出上訴狀，並
須表明原判決所違背之法令及其具體內容與依訴訟資料可認為原
判決有違背法令之具體事實之上訴理由（均須按他造當事人之人
數附繕本）。
中　　華　　民　　國　　111 　年　　11　　月　　30　　日
                              書 記 官  陳麗如